【裁判字號】    99,交聲,301
【裁判日期】    990521
【裁判案由】    交管條例聲異
【裁判全文】
臺灣板橋地方法院交通事件裁定         99年度交聲字第301號
原處分機關  交通部公路總局臺北區監理所板橋監理站
異  議  人
即受處分人  甲○○
上列異議人即受處分人因違反道路交通管理處罰條例案件，對於
交通部公路總局臺北區監理所板橋監理站於民國99年1 月8 日所
為之板監裁字第裁41-C00000000號裁決處分，聲明異議，本院裁
定如下：
    主  文
異議駁回。
    理  由
一、原處分意旨略以：異議人即受處分人甲○○於民國98年5 月
    1 日凌晨1 時35分許，騎乘車牌號碼J8W-556 號重型機車，
    在臺北縣土城市○○路○ 段52巷口，因有「駕車行經有燈光
    號誌管制之交岔路口闖紅燈」之違規，為臺北縣政府警察局
    土城分局頂埔派出所警員當場攔停舉發。嗣原處分機關乃依
    道路交通管理處罰條例第53條第1 項、第63條第1 項第3 款
    （裁決書漏載第3 款）規定，裁處受處分人罰鍰新臺幣4,50
    0元，並記違規點數3 點。
二、聲明異議意旨略以：伊於上開時地，騎乘車牌號碼J8W-556
    號重型機車，無故遭一名員警從後方攔下，該名員警指控伊
    酒後駕車，伊極力否認，經員警近身確認，證明伊並無酒駕
    之情事。而後該名員警又說伊闖紅燈，欲開立罰單，伊解釋
    並無闖紅燈之行為，員警不接受伊之說辭，執意開單。當日
    伊還被開了一張未帶行照的罰單，那張罰單伊有簽收，但因
    伊確實沒有闖紅燈之違規行為，故伊拒絕在闖紅燈的罰單上
    簽名，而員警也未將闖紅燈的罰單交予伊。嗣於99年1 月12
    日伊收到板橋監理站寄發之裁決書後，才知罰伊闖紅燈的紅
    單已逾繳費期限並遭加重處罰。伊確實沒有違規行為，卻遭
    受無理對待；且伊事後未收到罰單，當然不知罰單已逾期，
    伊並非蓄意拖欠規避罰鍰。為此爰依法聲明異議云云。
三、按汽車駕駛人，行經有燈光號誌管制之交岔路口闖紅燈者，
    處新臺幣1,800元以上5,400元以下罰鍰；汽車駕駛人有第53
    條情形者，除依原條款處罰鍰外，並記違規點數3 點，道路
    交通管理處罰條例第53條第1 項、第63條第1 項第3 款分別
    定有明文。
四、經查：
  (一)本件異議人即受處分人甲○○騎乘車牌號碼J8W-556 號重型
    機車，於上開時地，因有「闖紅燈（中央路4 段直行，往三
    峽方向）」之違規，為臺北縣政府警察局土城分局頂埔派出
    所警員攔停舉發等情，有臺北縣政府警察局北縣警交大字第
    C00000000 號舉發違反道路交通管理事件通知單、臺北縣政
    府警察局土城分局99年2 月5 日北縣警土交申字第09900049
    87號函各1 紙附卷可稽。
  (二)至異議人雖執前詞置辯，否認有何闖紅燈違規情事，惟查，
    證人即本件舉發員警乙○○於本院調查時具結證稱：本件交
    通違規係伊所舉發。當時是半夜1 點多，伊與另一名警員騎
    機車巡邏，在臺北縣土城市○○路○ 段52巷口，三峽往板橋
    的方向停等紅綠燈時，發現異議人從對向車道（即臺北縣土
    城市○○路○ 段，板橋往三峽方向）行駛過來。伊當時轉頭
    看見異議人滿臉通紅，懷疑異議人可能酒駕，所以就騎過去
    將異議人攔下。當伊攔下異議人時，伊有明確告知異議人，
    其在中央路4 段52巷口有闖紅燈，並請異議人回頭看一下燈
    號。因伊到異議人旁邊時，未聞到異議人身上有酒味，故伊
    就未對異議人實施酒精濃度測試。另外，當場伊有請異議人
    提供行照，但因異議人當時未能提供，故伊還開了一張未帶
    行照的罰單等語（參見本院99年5 月10日訊問筆錄）。審酌
    證人即本件舉發警員乙○○為執行公務之人員，對於燈號變
    換及用路人是否違規，其觀察程度自較一般人更為專注，錯
    看或誤判之可能性較低，兼衡證人乙○○業到庭簽立證人結
    文具結擔保其證述之真實性，在負擔偽證罪之心理處罰狀態
    下，證述受處分人經認定違規及舉發之經過，而依本件卷存
    證據資料並無何積極證據足資證明證人上述證述係屬虛偽，
    亦無足以令人顯信證人之證述為不可採之品格證據或前科證
    據存在，堪信證人之證言為真實。此外，舉發警員雖無提出
    系爭車輛闖紅燈違規當下之錄影帶或照片為憑，然一般交通
    違規行為多屬迅速、稍縱即逝及不可回復等特性，舉發機關
    或原處分機關若能提出更多之法定證據方法，例如人證、書
    證、物證等證據資料以供司法審查之交通法庭加以判斷該交
    通違規行為之存否，自屬允當，但若因上述交通違規行為特
    性而無法提供更多相關之書證、物證時，則舉發警員於司法
    審查之訴訟程序上立於證人之地位而證述其當時親身目擊及
    見聞之交通違規行為經過，亦屬於法定證據方法之一之人證
    證述，於法亦不有違；又警員製單舉發交通違規案件，本質
    上係屬公務員依法執行職務之行為，如有構陷或為不實記載
    之行為，尚須負擔嚴厲之刑事責任，而本件查無其他證據顯
    示舉發警員有誤認或故意構陷之情事，自難以當場舉發之警
    員未提出舉發當時之車輛違規錄影帶或照片佐證，即認其所
    述不可採信。是依證人前開證述，本件異議人於上開時、地
    ，確有「闖紅燈」之違規事實，堪以認定。異議人空言否認
    有闖紅燈之情節，委不足採。
  (三)又異議人另辯稱：伊於事後未收到罰單，當然不知罰單已逾
    期，伊並非蓄意拖欠規避罰鍰云云。惟按行為人有違反道路
    交通管理處罰條例之情形者，應填製舉發違反道路交通管理
    事件通知單，並於被通知人欄予以勾記，其係當場舉發者，
    應填記駕駛人或行為人姓名、性別、出生年月日、地址、身
    分證統一編號及車主姓名、地址、車牌號碼、車輛種類。被
    查獲之駕駛人或行為人為受處分人時，應於填記通知單後將
    通知聯交付該駕駛人或行為人簽名或蓋章收受之；拒絕簽章
    者，仍應將通知聯交付該駕駛人或行為人收受，並記明其事
    由及交付之時間；拒絕收受者，應告知其應到案時間及處所
    ，並記明事由與告知事項，視為已收受，違反道路交通管理
    事件統一裁罰基準及處理細則第11條第1 項第1 款定有明文
    。查本件舉發通知單舉發單位欄上註記有「拒簽收，已告知
    應繳納期限及應到案處所」等字樣，此有該舉發違反道路交
    通管理事件通知單通知聯在卷可考，且證人即本件掣單員警
    乙○○於本院調查時亦具結證稱：異議人當時認為自己沒有
    闖紅燈，所以拒絕簽收闖紅燈的罰單，伊就當場告知異議人
    應到案時間及應到案處所等語（參見本院99年5 月10日訊問
    筆錄），本件異議人雖未簽收闖紅燈之罰單，惟舉發員警當
    場已告知異議人應到案時間及處所，並將之記明於舉發通知
    單上，則依上開規定，本件應視為異議人已收受該通知單。
    是異議人本可於罰單之應到案日期之前，繳納最低罰鍰，然
    因其未依限繳納罰鍰或到案陳述意見，故原處分機關依法提
    高罰鍰額度，自無違誤。
五、綜上所述，本件異議人前開違規事實，事證明確，原處分機
    關依道路交通管理處罰條例第53條第1 項、第63條第1 項第
    3 款規定，裁處異議人罰鍰新臺幣4,500 元，並記違規點數
    3點，核無違誤。本件異議人之異議為無理由，應予駁回。
據上論斷，應依道路交通案件處理辦法第19條，裁定如主文。
中    華    民    國    99    年    5     月    21    日
                      交通法庭  法  官  陳正偉
上列正本證明與原本無異。
如不服本裁定，應於裁定送達後五日內敘明抗告理由，向本院提
出抗告狀。
                                書記官  江文彬
中    華    民    國    99    年    5     月    21    日

司法院資訊處製作；財團法人民間司法改革基金會備份。
